最高法院刑事判決　　　　　　一○○年度台上字第二三六五號
上　訴　人　黃炳榮
選任辯護人　葉武侯律師
上列上訴人因偽造文書等罪案件，不服台灣高等法院高雄分院中
華民國九十九年一月二十九日第二審判決（九十八年度上訴字第
一六九三號；起訴案號：台灣屏東地方法院檢察署九十五年度偵
字第一０三七號、九十五年度偵緝字第四三五號），提起上訴，
本院判決如下：　　　　 
    主  文
上訴駁回。
    理  由
按刑事訴訟法第三百七十七條規定，上訴於第三審法院，非以判
決違背法令為理由，不得為之。是提起第三審上訴，應以原判決
違背法令為理由，係屬法定要件。如果上訴理由書狀並未依據卷
內訴訟資料，具體指摘原判決不適用何種法則或如何適用不當，
或所指摘原判決違法情事，顯與法律規定得為第三審上訴理由之
違法情形，不相適合時，均應認其上訴為違背法律上之程式，予
以駁回。本件上訴人黃炳榮上訴意旨略稱：第一審共同被告洪慶
峰於該審審理中，既證稱：係伊帶鄭榮富前往鑫中楠車行看（事
故）車（按指因車禍嚴重受損之車體）；鄭榮富在警詢時，亦謂
：透過洪慶峰向上揭車行購買事故車體及車籍資料；在偵查中更
陳明：「我自己去車行，黃炳榮沒有一起去，我的身分證就是洪
慶峰拿去的」；代辦系爭汽車過戶手續之王碧珠且稱：祇認識洪
明聰及洪慶峰，見過陳經成，不認識黃炳榮各等語，足見上訴人
確與上揭「借屍還魂」汽車偽造文書買賣之事無關。雖然洪明聰
供稱：曾受陳經成委託代收售車尾款，並依指示將款持往上訴人
任職之中明汽車商行還債，適祇有上訴人在車行，而將款交付上
訴人，上訴人則交還一張本票，伊最後依陳經成指示撕毀該本票
等語，仍「非由黃炳榮收回作為己有」。上揭各供述自堪認為有
利於上訴人之證據，原判決未予採用，復不說明其不採用之理由
，難謂無判決理由欠備之違失云云。惟查：證據之取捨、證明力
之判斷及事實之認定，俱屬實體法賦予事實審法院自由裁量之職
權，此項職權之行使，倘未違背客觀存在之經驗法則或論理法則
，即無違法可指，觀諸刑事訴訟法第一百五十五條第一項規定甚
明，自無許當事人任憑主觀，妄指為違法，而資為合法上訴第三
審理由之餘地。又法院認定犯罪事實，並不以悉為直接證據為限
，其既綜合各項調查所得之直接、間接證據，本於合理之推論，
而為判斷、認定，要非法所不許。本件原判決係以上訴人就系爭
「借屍還魂」之汽車買賣客觀事實，皆不爭執，且經原事故車車
主李建勳、中間輾轉買受人宋勳忠、陳琛田及朱雅琳證實，復據
失竊汽車、變造引擎號碼、重新領牌相關之失車人蔡富榕、新辦
牌照主事者洪明聰、仲介出售人楊正輝、買車人許家宏及洪佑玲
指述綦詳，且有原事故車之車損照片、汽車買賣合約書、過戶申
請登記書、異動登記書；失車之領牌登記書、協尋遺失證明單、
贓物認領保管單；失車原廠覆函及引擎號碼資料、電解還原車身
與引擎號碼採證照片；重領牌照之異動歷史查詢單、過戶遺損換
牌登記書等文書資料；關於共同正犯一節，則依憑上訴人直承和
洪慶峰共同經營中明汽車商行，知悉系爭事故車，轉知洪慶峰將
之買進，嗣因轉售，自洪明聰手上收得款項之部分自白；朱雅琳
指稱：上訴人（人稱「阿明」）帶同鄭榮富來購系爭事故車，以
鄭榮富名義簽約，上訴人付款；鄭榮富供稱：係應洪慶峰要求充
任人頭；宋學緯、林俊賢證稱：將身分證借給洪慶峰使用；洪慶
峰直承：借用宋學緯身分證申辦失竊車變造引擎號碼之登記，另
將借得之林俊賢身分證提供給陳經成辦理換領新牌手續；洪明聰
指證：依陳經成指示向許家宏女友洪佑玲收得售車尾款，轉交給
上訴人各等語之證言；衡諸上訴人就其如何居中完成買進事故車
一節，數易甚詞；就朱雅琳所證係上訴人「帶鄭榮富前去鑫中楠
汽車商行簽約、付款」一節，上訴並不爭執；（上訴人持用非本
名之「黃吉明」名片，不以真名示人之情況）等證據資料，乃認
定上訴人確有如原判決事實欄所載之共同以「借屍還魂」進行汽
車買賣之犯行，因而撤銷第一審之科刑判決，適用較有利之行為
時法，改判仍從一重論處上訴人以共同犯行使偽造私文書罪刑（
並依中華民國九十六年罪犯減刑條例減其宣告刑）。對於上訴人
僅為上揭部分自白，而矢口否認共同犯罪，所為祇有提供事故車
求售消息，其餘均不知情，亦無關係，洪明聰所交款項，係陳經
成積欠伊之借款，非售新牌車款，伊遭陳經成事後威脅，不能說
出真相云云之辯解，如何係飾卸之詞，不足採信，亦據卷內訴訟
資料詳予指駁、說明。所為之事實認定及得心證理由，俱有各項
證據資料在案可稽，自形式上觀察，並未違背客觀存在之經驗法
則或論理法則。上訴意旨置原判決已明白論斷之事項於不顧，就
屬原審採證認事職權之適法行使，任憑己意，摭拾片段供述證據
為不同評價，妄指原判決違法，核非適法之第三審上訴理由。依
上說明，應認其上訴為違背法律上之程式，予以駁回。至牽連之
使公務員登載不實與詐欺取財罪部分，核屬刑事訴訟法第三百七
十六條第一款及第四款所列不得上訴於第三審之輕罪名，其較重
之偽造文書罪上訴既不合法，不能為實體審理，則此二輕罪名部
分，亦無審判不可分原則之適用，無從為實體審判，應併予駁回
。
據上論結，應依刑事訴訟法第三百九十五條前段，判決如主文。
中    華    民    國  一○○  年    五    月   十二   日
                      最高法院刑事第八庭
                          審判長法官  花  滿  堂  
                                法官  黃  正  興  
                                法官  洪  昌  宏  
                                法官  徐  昌  錦  
                                法官  王  聰  明  
本件正本證明與原本無異
                                      書  記  官  
中    華    民    國  一○○  年    五    月   十六   日
                                                      K